【裁判字號】    98,訴,836
【裁判日期】    991026
【裁判案由】    殺人未遂
【裁判全文】
臺灣屏東地方法院刑事判決               98年度訴字第836號
公  訴  人  臺灣屏東地方法院檢察署檢察官
被      告  乙○○
指定辯護人  張瓊文律師
上列被告因殺人未遂案件，經檢察官提起公訴（98年度偵字第48
97號），本院判決如下：
    主  文
乙○○傷害人之身體，處有期徒刑捌月。
    事  實
一、乙○○於98年6 月29日下午，因細故與其堂叔甲○○發生爭
    執，乙○○因而懷恨在心，於同（29）日晚間飲酒後前往甲○○位於屏東縣潮州鎮○○里○○路4 巷1 之5 號住處前大
    吵大鬧，見甲○○之妻張氏金銀返家後，向張氏金銀表示要
    找甲○○理論，張氏金銀見乙○○滿身酒味情緒激動且大聲
    叫鬧，感到十分害怕，遂立即帶著小孩進入屋內將門鎖上，
    並打電話給和甲○○在外吃飯之戊○○，告訴戊○○此情，
    請戊○○等人儘快返家。同（29）日晚上10時35分許，甲○○、戊○○、丙○○、丁○○抵達甲○○上開住處，戊○○
    、丙○○先走向乙○○，戊○○並開口要求乙○○不要亂來
    快點回家，乙○○見甲○○等人返家，乃先跑回其位於屏東
    縣潮州鎮○○里○○路4 巷1 之15號旁隨手取出菜刀1 把，
    旋即出門朝戊○○、丙○○方向走來，並基於傷害之犯意，
    拿菜刀往戊○○身上砍下，戊○○將左手舉起抵擋，遭乙○○砍傷左前臂，乙○○旋即拿菜刀再向戊○○左肩砍1 刀，
    致戊○○受有左肩裂傷（7 ×2 公分）、左前臂裂傷（6 ×
    2 公分）之傷害，乙○○欲再持菜刀砍戊○○之際，為在旁
    之丙○○將乙○○手上菜刀搶下。嗣警據報前來處理，始循
    線查獲上情。
二、案經戊○○訴由屏東縣政府警察局潮州分局報請臺灣屏東地
    方法院檢察署檢察官偵查起訴。
    理  由
一、按被告以外之人於偵查中向檢察官所為之陳述，除顯有不可
    信之情況外，得為證據，刑事訴訟法第159 條之1 第2 項定
    有明文，本件證人戊○○、丙○○、甲○○、丁○○於偵查
    中經具結向檢察官所為之陳述，雖屬傳聞證據，惟現階段刑
    事訴訟法規定，檢察官代表國家偵查犯罪、實施公訴，依法
    有訊問被告、證人及鑑定人之權，實務運作時，檢察官於偵
    查中向被告以外之人所取得之陳述，原則上均能遵守法律規
    定，不致違法取供，其可信度極高，且被告乙○○、辯護人
    並未提出有何顯不可信之情形，且各該證人於本院審理中到
    庭作證，並經檢察官、被告、辯護人進行交互詰問，已足以
    保障被告之對質詰問權，是各該證人偵查中經具結之證言，
    自得為證據。次按傳聞法則之重要理論依據，在於傳聞證據
    未經當事人之反對詰問予以核實，乃予排斥，惟若當事人已
    放棄對原供述人之反對詰問權，於法院審判時表明同意該等
    傳聞證據可作為證據，基於證據資料愈豐富，愈有助於真實
    發現之理念，並貫徹刑事訴訟法修法加重當事人進行主義之
    精神，確認當事人對於證據能力有處分權之制度，傳聞證據
    經當事人同意作為證據，法院認為適當者，亦得為證據。本
    件下列所引用之證據（含供述及非供述證據），檢察官、被
    告、辯護人於言詞辯論前均未表示異議，本院復斟酌該等證
    據並非非法取得，亦無證明力明顯過低之情形，以之作為證
    據，應屬適當，是依刑法訴訟法第159 條之5 第1 項規定，
    應認該等證據均得採為證據。
二、上揭被告乙○○持刀傷害告訴人戊○○之事實，業據被告乙○○於本院審理中坦承不諱，核與證人即告訴人戊○○、丙○○、甲○○於檢察官偵訊中及本院審理中結證之情節相符
    （偵卷第19-22 頁、本院卷53-54 、91-94 頁），復有現場
    照片8 幀、全民醫院診斷證明書2 紙附卷可稽（警卷第38-
    39、42-45 頁），並有菜刀一支扣案可資佐證，足認被告乙○○於本院審中之自白與事實相相符，應堪採信，本件事證
    明確，被告傷害犯行堪以認定。
三、公訴意旨雖認被告乙○○係基於殺人之犯意而持刀砍殺告訴
    人戊○○，因認被告涉犯刑法第271 條第2 項、第1 項之殺
    人未遂罪云云，惟訊之被告乙○○堅詞否認有殺人之犯意及
    犯行，辯稱：我那天不是要殺死戊○○，是他打我，我沒有
    要殺被害人，我們是在搶刀子時不小心劃到，菜刀不是我的
    ，我在我家大門口外面拿的，不知道是誰的，只是要嚇他等
    語。經查：
(一)、按刑法上殺人罪之成立，須行為人主觀上具有殺人之故意。
    所謂殺人之故意，指戕害他人生命之惡意而言；此項犯意之
    形成，通常有其原因、目的或動機；又殺人未遂與傷害之區
    別，本視加害人有無殺意為斷，被害人受傷之程度，被害人
    受傷處所是否為致命部位，及傷痕多寡，輕重如何，僅足供
    認定有無殺意之參考，究不能據為區別殺人未遂與傷害之絕
    對標準，故不能僅因被害人受傷之位置係屬人體要害，即認
    定加害人自始即有殺害被害人之犯意（最高法院89年度台上
    字第1051號、94年度台上字第6857號判決意旨參照）。
(二)、本件被告乙○○係持菜刀自告訴人戊○○之左肩、左前臂砍
    下，致戊○○受有左肩裂傷（7 ×2 公分）、左前臂裂傷（
    6 ×2 公分）之傷害，經送急診後縫合處理之事實，有診斷
    證明書2 紙在卷可按，並據證人戊○○、丙○○、甲○○於
    檢察官偵訊及本院審理中證述明確。又告訴人戊○○與被告
    乙○○係遠親關係，證人甲○○係被告乙○○之堂叔，本件
    係因被告酒後欲至甲○○家吵鬧，戊○○接獲甲○○妻子張
    氏金銀電話通知，與甲○○、丙○○、丁○○等人自外面趕
    回，被告見戊○○等人返回甲○○家時，被告即持菜刀砍向
    戊○○，戊○○以左手揮擋，遭被告砍傷左前臂，被告再持
    刀砍向戊○○之左肩，丙○○見狀始將被告手中之菜刀搶下
    等情，業據戊○○、甲○○、丙○○於檢察官偵訊中結證明
    確。證人戊○○於本院審理中亦結證：98年6 月29日晚上我
    從岡山到潮州工作，到達後下車，我姑表之表弟甲○○載我
    ，要請我喝酒，我沒有喝，後來回到甲○○家裡，我還沒有
    進去裡面，被告就來那裡亂，我不知道為什麼，說要喝酒；
    當時我們有四個人來到甲○○家，我到那裡被告就在那裡亂
    ，我叫被告回去，不要亂了，講了很久，之後被告回去；那
    時我們去到甲○○家裡已經十點多，我走到甲○○家前面的
    大馬路，被告又來，我叫他回去，叫他不要亂了，大家都是
    親戚，被告就說「給你死」，當時我不知道被告拿什麼東西
    ，之後我才知道是拿菜刀來，我就擋，叫他不要亂，我不知
    道他拿刀，被告砍我二下，又砍一下，丙○○他們就過來搶
    菜刀，那時我倒下去，我就不知道發生什麼事。被告砍我時
    只有說「給你死」，只聽到他講一次，我跟被告沒有恩怨，
    被告是我小弟的外甥，我不知道被告是否很醉，也不知道走
    路是否不穩，被告拿刀子砍我時，第一下我不知道，第二下
    我有用手擋，第一次砍到上臂，第二次砍到手腕，大家都有
    親戚關係，我想不可能砍死我等語（本院卷第53-54 頁）。
    證人甲○○於本院審理中亦結證：被告是我堂侄，98年6 月
    29 日 晚上被告拿菜刀砍到戊○○，我沒有看到，可是丙○○有看到，丙○○說戊○○被砍二刀，我們吃飯，被告不知
    道為什麼來我家，拿著菜刀，要找我，我太太打電話給我，
    我們就回來，戊○○去問被告拿菜刀要做什麼，被告就砍戊○○，是之後丙○○回來說戊○○被砍，我沒有看到砍的動
    作，我只有看到戊○○肩膀受傷，有看到丙○○搶刀，我看
    到時丙○○已經在搶被告的刀，被告砍戊○○二刀，我沒有
    看到怎麼砍，我看到時是丙○○要將刀子搶下等語（本院卷
    第93-94 頁）。另證人丙○○於本院審理中亦結證：98年6
    月29日晚上有看到被告拿菜刀砍戊○○，我跟甲○○吃飯，
    他太太打電話給甲○○，我們回去看看，被告就拿菜刀向戊○○砍了二刀，我看到第三刀我就用手把他刀搶下，那時候
    被告是突然拿刀跑來，我在後面，戊○○說要去看看，被告
    從他家跑過來，就砍了，我看到砍二刀流血，嚇到了。戊○○沒有感覺被告要砍他，被告跑來就砍了，戊○○不知道被
    告跑來，我不知道戊○○有無看到被告拿刀，我看到被告從
    他家出來，戊○○先走過去，他就砍戊○○二刀，是突然跑
    出來，有說要讓戊○○死，我們在旁邊有聽到，我不知道被
    告有無喝醉，我不知道，我有聽到說「給你死」（台語）就
    砍下，我看到砍下戊○○來就拿椅子，戊○○可能是反應不
    及才被砍，被告衝過來就砍了，無法預防，被告不是針對我
    ，是針對戊○○，被告從他家衝過來，甲○○太太說被告有
    拿菜刀，距離很近，沒有辦法躲，被告像酒瘋了，第三刀砍
    下我就搶了，被告跑出來就砍了，我認為戊○○沒有走向被
    告，被告衝出來到戊○○，我們已經到被告家，甲○○的家
    在被告家隔壁，就砍戊○○，說要讓他死，我就拿椅子擋，
    戊○○被砍到手臂，被告看到人就要砍，像酒瘋了，我們回
    到家下車，戊○○可能要尿尿，我知道他走到最前面等語（
    本院卷第91-93 頁）。甲○○係被告之堂叔，被告與戊○○
    亦有親戚關係，被告顯係酒後欲至甲○○家鬧事，適戊○○
    與甲○○一同回來，戊○○走在最前面始遭被告砍傷，被告
    與戊○○並無冤仇、亦無任何不愉快的事情發生，則被告是
    否有殺害戊○○之動機及殺人之犯意，顯有可疑。又被告行
    兇之初係持菜刀砍向戊○○之左前臂，第二刀則砍向左肩，
    戊○○所受之傷勢均係裂傷而非穿刺傷等情，亦有診斷證明
    書可憑，衡諸常情，若被告真有殺意，其大可趁戊○○不及
    防備、注意之際持刀刺殺其致命部位，較易達成目的，惟被
    告並未如此，則其所辯無殺人之犯意尚非無據，是以被告行
    兇前與戊○○並無深仇大恨、被告行兇之初係持刀砍向戊○○之左臂、左肩，及戊○○所受傷勢在於左臂、左肩，且均
    屬裂傷等情，衡之，難以認定被告意欲置戊○○於死，公訴
    意旨認被告有殺人之犯意云云，容有誤會，尚難遽採。按殺
    人未遂罪之成立，以有戕害他人生命之故意，著手於刺殺之
    實行而未發生死亡之結果為要件，故行為人是否具有殺人之
    故意，加害時所用器具，被害人受傷多寡以及受傷部位是否
    為致命之處，有時雖可藉為認定有無殺意之心證，但究不能
    據為絕對之標準，尚須就行為人主觀犯罪認識與客觀犯罪事
    實，參酌社會上一般經驗法則論理為斷（最高法院84年度台
    上字第403 號判決意旨參照），而被告主觀上並無殺害戊○○之故意，已如上述，戊○○所受傷勢均係被告傷害犯行所
    致，自無從僅以戊○○受傷非輕及被告係持菜刀等情，即認
    被告係基於殺人犯意為本件犯行，併此敘明。
四、核被告乙○○所為，係犯刑法第277 條第1 項之傷害罪。公
    訴意旨認被告係犯刑法第271 條第2 項、第1 項之殺人未遂
    罪云云，容有未洽，惟起訴之基本事實相同，起訴法條應予
    變更。爰審酌被告雖坦承傷害犯行，惟其僅因細故即於酒後
    持菜刀傷害告訴人戊○○，迄今尚未賠償告訴人之損害，且
    告訴人所受之傷害程度非輕，及被告犯罪之目的、手段等一
    切情狀，量處如主文所示之刑。至被告為本件傷害犯行所用
    之菜刀1 把，並無證據證明係被告所有，爰不予宣告沒收。
據上論斷，應依刑事訴訟法第299 條第1 項前段、第300 條，刑
法第277 條第1 項、刑法施行法第1 條之1 ，判決如主文。
本案經檢察官林圳義到庭執行職務。
中    華    民    國    99    年    10    月    26    日
                  刑事第一庭    審判長法  官  潘正屏
                                      法  官  黃紀錄
                                      法  官  涂裕洪
以上正本證明與原本無異。
如不服本判決應於收受判決後10日內向本院提出上訴書狀，並應
敘述具體理由；其未敘述上訴理由者，應於上訴期間屆滿後20日
內向本院補提理由書（均須按他造當事人之人數附繕本）「切勿
逕送上級法院」。
中    華    民    國    99    年    10    月    26    日
                                      書記官  卓春成
附錄本案論罪科刑法條：
中華民國刑法第277條第1項
傷害人之身體或健康者，處3 年以下有期徒刑、拘役或1 千元以
下罰金。

司法院資訊處製作；財團法人民間司法改革基金會備份。
